臺灣高等法院臺中分院刑事判決
                               96年度重上更(四)字第143號
上　訴　人
即　被　告　甲○○
輔　佐　人　乙○○
指定辯護人　本院公設辯護人劉秋蘭
上列上訴人因妨害性自主罪案件，不服臺灣臺中地方法院88年度
少連訴字第158號中華民國89年6月8日第一審判決（起訴案號：
臺灣臺中地方法院檢察署88年度偵字第9385號），提起上訴，經
本院判決後，由最高法院第四次發回更審，本院判決如下：
    主  文
原判決撤銷。
甲○○連續對於未滿十四歲之女子為猥褻之行為，處有期徒刑壹
年陸月；減為有期徒刑玖月。緩刑肆年，緩刑期間付保護管束。
    事  實
一、甲○○因結識行為時14歲以上未滿16歲之Ａ女（民國○○年○月生
    ，真實姓名年籍詳卷附年籍對照表），及當時未滿10歲之Ｂ
    女、Ｃ女（分別係○○年○○月○○年○○月生，真實姓名年籍詳卷
    附年籍對照表）姊妹，見其等年幼可欺，竟基於猥褻之概括
    犯意，自87年寒假認識後起至87年11月間止，先後多次以機
    車附載Ａ女、Ｂ女、Ｃ女至台中縣市遊玩，或趁騎機車附載者
    不能任意下車之便，或利用一同前往汽車旅館，在密閉房間
    內幼女不熟悉環境之情況，連續多次趁機撫摸Ａ女、Ｂ女、Ｃ
    女之大腿、胸部及下體等處（未達不能抗拒之程度），又以
    遊玩疲累為由將Ａ女、Ｂ女、Ｃ女載至鴻隆汽車旅館、玫瑰花
    園汽車旅館、黃金海岸汽車旅館（位於台中縣烏日鄉中山路
    ）等處休息，亦多次趁機（未達不能抗拒之程度）撫摸其等
    之大腿、胸部、下體為猥褻之行為，嗣於88年4月初為警循
    線查獲，而Ａ女之母（年籍詳卷，以下以○女士稱之）、Ｂ女
    、Ｃ女之父（年籍詳卷，以下以○先生稱之）經員警通知後始
    知上情。
二、案經Ａ女之母○女士及Ｂ女、Ｃ女之父○先生分別訴由台中縣警
    察局烏日分局報請臺灣臺中地方法院檢察署檢察官偵查起訴
    。
    理  由
壹、程序部分：
一、依性侵害犯罪防治法第12條第2項之規定，司法機關所製作
    必須公示之文書，不得揭露被害人之姓名、出生年月日、住
    居所及其他足資識別被害人身分之資訊。本件判決書事實欄
    及理由欄關於被害人之姓名僅記載代號（真實姓名、年籍資
    料詳卷）。
二、按被告以外之人於偵查中向檢察官所為陳述，除顯有不可信
    之情況者外，得為證據，刑事訴訟法第159條之1第2項定有
    明文。偵查中對被告以外之人（包括證人、鑑定人、告訴人
    、被害人及共同被告等）所為之偵查筆錄，或被告以外之人
    向檢察官所提之書面陳述，性質上均屬傳聞證據。惟現階段
    刑事訴訟法規定檢察官代表國家偵查犯罪、實施公訴，依法
    其有訊問被告、證人及鑑定人之權，證人、鑑定人且須具結
    ，而實務運作時，檢察官偵查中向被告以外之人所取得之陳
    述，原則上均能遵守法律規定，不致違法取供，其可信度極
    高，職是，被告以外之人前於偵查中已具結而為證述，除反
    對該項供述得具有證據能力之一方，已釋明「顯有不可信之
    情況」之理由外，不宜以該證人未能於審判中接受他造之反
    對詰問為由，即遽指該證人於偵查中之陳述不具證據能力。
    本件證人即被害人Ａ女、Ｂ女、Ｃ女於檢察官偵查中所為之陳
    述，其等未曾提及檢察官在偵查時有不法取供之情形，依上
    說明，其等於偵查中之證言自具有證據能力。又92年2月6日
    修正公布前刑事訴訟法第186條第1款規定（註：該條修正條
    文自同年9月1日施行），證人如未滿16歲者，不得令其具結
    。查證人Ａ女、Ｂ女、Ｃ女於88年4月21日、同年6月16日在檢
    察官偵查中證述時，依當時有效之刑事訴訟法，證人Ａ女、Ｂ
    女、Ｃ女既均尚未滿16歲，自不得令其具結，是證人Ａ女、Ｂ
    女、Ｃ女於88年4月21日、同年6月16日在檢察官偵查中所為
    之證述（見偵查卷第32頁背面至第33頁背面、第63頁背面至
    第64頁），雖未經具結，仍具有證據能力。
三、次按證人應命具結，但未滿16歲者，不得令其具結，刑事訴
    訟法第186條第1項第1款定有明文。又證人於審判中所為之
    陳述，有證據能力，亦可由刑事訴訟法第159條第1項意旨得
    知。本案證人即被害人Ａ女、Ｂ女、Ｃ女於原審88年11月16日
    審理時所為之證述（見原審卷第19至21頁）、證人Ｅ男（00
    年0月生）於本院上訴審90年1月11日所為之證述（見本院89
    年上訴字第1896號卷第46至48頁）、證人Ｂ女、Ｃ女於本院上
    訴審90年2月1日所為之證述（見本院89年上訴字第1896號卷
    第55至57頁）、證人Ｂ女、Ｃ女於本院更一審92年8月13日審
    理時所為之證述（見本院92年上更㈠字第199號卷第23至26頁
    ）、證人Ｃ女於本院更二審95年10月25日審理時所為之證述
    （見本院95年重上更㈡字第138號卷第45至47頁），既係在法
    院所為之陳述，且其等係因未滿16歲，方未行具結，故其等
    在原審及本院上訴審、更一審、更二審審理期日所為之證述
    ，有證據能力。
四、復按被告以外之人（包括證人、鑑定人、告訴人、被害人及
    共同被告等）於審判外之陳述雖不符刑事訴訟法第159條之1
    至之4等4條之規定，而經當事人於審判程序同意作為證據，
    法院審酌該言詞陳述或書面陳述作成時之情況，認為適當者
    ，亦得為證據；當事人、代理人或辯護人於法院調查證據時
    ，知有刑事訴訟法第159條第1項不得為證據之情形，而未於
    言詞辯論終結前聲明異議者，視為有前項之同意，同法第15
    9條之5定有明文。立法意旨在於傳聞證據未經當事人之反對
    詰問予以核實，原則上先予排除。惟若當事人已放棄反對詰
    問權，於審判程序中表明同意該等傳聞證據可作為證據；或
    於言詞辯論終結前未聲明異議，基於尊重當事人對傳聞證據
    之處分權，及證據資料愈豐富，愈有助於真實發見之理念，
    且強化言詞辯論主義，使訴訟程序得以順暢進行，上開傳聞
    證據亦均具有證據能力。本件證人Ａ女、Ｂ女、Ｃ女、○女士、
    ○先生固曾於警詢中為陳述，其性質雖屬傳聞證據，惟查無
    符合同法第159條之1至之4等前4條之情形，其等所為之上開
    警詢筆錄內容，業經本院審理時予以提示並告以要旨，且各
    經檢察官、辯護人及被告等人表示意見。當事人或辯護人已
    知上述筆錄乃傳聞證據，且均未於言詞辯論終結前對該等筆
    錄內容異議，依上開規定，是其等於警詢中之證言已擬制同
    意其有證據能力，本院審酌上開筆錄作成時，較無人情施壓
    或干擾，亦無不當取供之情形，認為以之作為本案之證據亦
    屬適當，是其等於警詢中之證言自具有證據能力。
五、依94年2月5日修正公布前性侵害犯罪防治法第9條第1項規定
    ：「醫院、診所對於性侵害犯罪之被害人，不得無故拒絕診
    療及開立驗傷診斷書。」（按修正後同法第10條第1項規定
    ：「醫院、診所對於被害人，不得無故拒絕診療及開立驗傷
    診斷書。」）、第9條第2項規定：「前項驗傷診斷書之格式
    ，由中央衛生主管機關會同司法院、法務部共同訂定之。」
    （按修正後同法第10條第3項規定：「第一項驗傷診斷書之
    格式，由中央衛生主管機關會商有關機關定之。」），再依
    同法第6之1條（按修正後為同法第11條）之相關規定，係為
    防治性侵害犯罪及保護被害人權益，對於被害人驗傷及取證
    所為之特別規定，其依此項規定所製作之驗傷診斷書，應屬
    刑事訴訟法第159條第1項「法律有規定」之傳聞證據之例外
    （參照最高法院95年度台上字第5026號判決意旨）。卷附財
    團法人仁愛綜合醫院診斷證明書（附於偵查卷第27、28頁）
    ，係為防治性侵害犯罪及保護被害人權益，對於被害人驗傷
    及取證所為之特別規定，而由醫師所製作，揆諸上開說明，
    屬刑事訴訟法第159條第1項「法律有規定」之傳聞例外，具
    有證據能力。
六、再按，依88年4月23日修正生效前之刑法第236條之規定，同
    法第224條第2項之罪（即對於未滿14歲之男女為猥褻之行為
    ）及第227條第2項之罪（即對於14歲以上未滿16歲之男女，
    為猥褻之行為）為告訴乃論。又犯罪之被害人，得為告訴；
    被害人之法定代理人亦得獨立告訴；告訴乃論之罪，其告訴
    應自得為告訴之人知悉犯人之時起，於六個月內為之。刑事
    訴訟法第232條、第233條第1項、第237條第1項分別定有明
    文。本件被害人Ａ女、Ｂ女、Ｃ女於案發時係未成年人，其法
    定代理人有獨立告訴權，被告自87年寒假起至87年11月間止
    （均係於88年4月23日刑法第236條修正生效之前），對被害
    人Ａ女、Ｂ女、Ｃ女多次猥褻之行為，據證人Ａ女於88年4月2日
    警詢中證稱：伊母親○女士不知道被告猥褻撫摸伊之事情等
    語（見偵查卷第11頁），證人Ｂ女、Ｃ女於88年4月2日警詢中
    證稱：伊母親不知道被告與伊至旅社住宿之事情等語（見偵
    查卷第14頁、第17頁背面），證人即告訴人○女士（即Ａ女之
    母）於88年4月2日警詢中證稱：伊不知道被告與Ａ女一同到
    汽車旅館及被告猥褻撫摸Ａ女之事，Ａ女亦未向伊提及該事情
    等語（見偵查卷第20頁背面、第21頁），證人即告訴人○先
    生（即Ｂ女、Ｃ女之父）於88年4月2日警詢中證稱：伊不知道
    被告猥褻撫摸Ｂ女、Ｃ女之事等語（見偵查卷第22頁背面），
    足認告訴人○女士、○先生於00年0月0日始分別知悉Ａ女、Ｂ女
    、Ｃ女遭被告猥褻之事。被害人Ａ女、Ｂ女、Ｃ女之法定代理人
    ○女士、○先生係於88年4 月2日始知被告猥褻被害人Ａ女、Ｂ
    女、Ｃ女之情事，之前並未經告知，是被害人之法定代理人○
    女士、○先生於00年0月0日對被告提出告訴（見偵查卷第21
    頁、第22頁背面），自屬已經合法告訴，應依法訴追。
貳、實體部分：
一、訊據上訴人即被告（以下簡稱被告）甲○○矢口否認前揭猥褻
    之犯行，辯稱：伊從未摸過Ａ女、Ｂ女、Ｃ女，去汽車旅館是Ａ
    女扣機給伊，Ａ女、Ｂ女、Ｃ女跟伊2、3年，Ｂ女、Ｃ女的父親
    也認識伊，如果伊有作這些犯行，他們的父親不會放心讓伊
    帶她們出去玩；被告從未單獨以機車載被害人之一外出遊玩
    ，每次外出遊玩、住宿，汽車旅館內至少3至4人，成員尚包
    括Ａ女之胞弟Ｄ男，及Ｂ女、Ｃ女之Ｅ男云云。經查：
  ㈠上開犯罪事實，業據告訴人○女士及○先生等2人分別指訴綦詳
    ，其等均稱接獲警察通知才知曉等語，並經證人Ａ女、Ｂ女、
    Ｃ女等3人分別於警詢、偵查、原審及本院更一審、更二審時
    證述在卷（見偵查卷第9至第19頁、第32頁背面至第33頁背
    面、第54至59頁、第63頁背面至第64頁；原審卷第19至20頁
    ；本院89年上訴字第1896號卷第55至56頁；本院92年上更㈠
    字第199號卷第23至25頁；本院95年重上更㈡字第138號卷第4
    1至47頁）。又被告於本院更一審時坦承有撫摸Ａ女之行為（
    見本院92年上更㈠字第199號卷第23頁），另被告為本案之猥
    褻行為時，Ａ女未滿16歲，Ｂ女、Ｃ女均未滿14歲，有卷附年
    籍資料可稽，其等與被告並無怨隙，而且，事發之初Ａ女之
    家人有口頭向被告求償，Ｂ女、Ｃ女部分則無求償動作，嗣本
    院更一審以後，Ａ女、Ｂ女、Ｃ女家人均未向被告求償，自87
    年至今均未正式提出民事求償乙節，亦經被告之輔佐人乙○○
    於96年5月14日本院更三審準備程序陳述甚明（見本院96年
    重上更㈢字第56號卷第21頁），故Ａ女、Ｂ女、Ｃ女既與被告夙
    無仇隙，其等家人又非藉此要索巨額賠償，衡情應無故意誣
    攀之理。參以卷附之台中縣政府緊急收容報告書（見偵查卷
    第46至51頁），被害人等均陳稱被告人很好等語，且本件係
    警方接獲業者的報告始循線查獲，益證被害人Ａ女、Ｂ女、Ｃ
    女等並無誣攀之情事。
  ㈡被告確有於87年4月27日騎乘機車至黃金海岸汽車旅館休息，
    亦有該旅館所出具被告曾乘騎000－000號機車至該旅館休息
    之證明書及置於被告位在台中縣○○鄉○○路○○○巷住處之上開
    機車照片3張在卷為憑（見偵查卷第23、60頁）。又被告於
    警訊及本院前審時坦承：有在旅社播放色情錄影帶及當被害
    人面前手淫、射精等情，堪認被告確有為上開犯行，且觀之
    機車行進中，被害人等不可能隨時下車，而旅館為密閉式空
    間，幼女等不熟悉環境之情況，被告尋機對被害人Ａ女、Ｂ女
    、Ｃ女等為撫摸行為，均時間短暫，被害人Ａ女、Ｂ女、Ｃ女等
    應無法立時向外求助等情，被告顯係乘被害人Ａ女、Ｂ女、Ｃ
    女年幼無知，無從且不及向外求援之機會，對被害人Ａ女、Ｂ
    女、Ｃ女等為猥褻行為。另參以被告撫摸被害人Ａ女、Ｂ女、Ｃ
    女等大腿等處時，被害人等均有叫被告不要摸等語，業據被
    害人等於原審證述明確（見原審卷第19、20頁），是被害人
    等縱有同意與被告出遊，亦難遽此即認其等有同意被告對其
    等為猥褻之行為。
  ㈢另依被害人Ａ女、Ｂ女、Ｃ女等三人分別於原審及本院更一審時
    證稱：「我說不要，他就沒有再摸，及他趁機摸我一下，我
    將他推開，他就沒有再摸了。」等語（見原審卷第19頁、本
    院92年上更㈠字第199號卷第25頁），足徵被告並非以強暴、
    脅迫、藥劑、催眠術等至使被害人不能抗拒之方法為之甚明
    。又，證人Ｂ女、Ｃ女於本院上訴審證述：被告為上開犯行時
    ，Ｅ男、Ｄ男並未同行等語（見本院89年上訴字第1896號卷第
    56頁），證人Ｅ男（即Ｂ女、Ｃ女之胞兄）於本院上訴審亦證
    稱：伊不知道被告在87年寒假開始至87年11月止，有無騎機
    車載Ａ女、Ｂ女、Ｃ女至臺中縣市遊玩，伊未與被告及Ａ女、Ｂ
    女、Ｃ女出去；被告有無在87年4月17日騎機車載Ａ女等三人
    至黃金海岸汽車旅館休息，伊不知道等語（見本院89年上訴
    字第1896號卷第47頁），是以，被告辯稱；從未單獨以機車
    載被害人之一外出遊玩，每次外出均有Ｅ男等其他男性在場
    云云，難認屬實。
  ㈣被告於本院更一審之選任辯護人為被告辯護稱；被告因腦部
    受損，智力減低，犯罪當時可能有精神耗弱之情形云云（見
    本院92年上更㈠字第199號卷第27頁）。惟查，被告之輔佐人
    乙○○於本院上訴審陳稱：被告神經沒問題，只是有點自閉，
    智能不足等語（見本院89年上訴字第1896號卷第24頁），被
    告之輔佐人乙○○於本院更一審時陳稱：被告的精神狀況沒有
    問題，只有智力上的問題等語（見本院92年上更㈠字第199號
    卷第89頁），被告之輔佐人乙○○於本院陳稱：「我們從來沒
    有主張被告精神耗弱，只是主張被告智能稍弱。」等語（見
    本院卷第47頁），足認被告之輔佐人乙○○並未抗辯被告於犯
    案時有精神耗弱之情形。又刑法第19條第1項及第2項原分別
    規定：「心神喪失人之行為，不罰」、「精神耗弱人之行為
    ，得減輕其刑」，嗣於94年2月2日修正公布，並自95年7月1
    日施行，第1項修正為：「行為時因精神障礙或其他心智缺
    陷，致不能辨識其行為違法或欠缺依其辨識而行為之能力者
    ，不罰。」第2項修正為：「行為時因前項之原因，致其辨
    識行為違法或依其辨識而行為之能力，顯著減低者，得減輕
    其刑。」僅係將原語意不明確之「心神喪失」與「精神耗弱
    」之文義予以修正，不涉其刑法評價之變更（參見刑法第19
    條之修正理由），毋庸為刑法新舊之比較，而應依一般法律
    適用原則，適用裁判時法（參照最高法院96年度台上字第55
    44號判決）。上揭修正後刑法第19條有關行為刑事責任能力
    之規定，係指行為人於「行為時」，因精神障礙或其他心智
    缺陷之生理原因，其辨識行為違法之能力（學理上稱為「辨
    識能力」）或依其辨識而行為之能力（學理上稱為「控制能
    力」），因而不能、欠缺或顯著減低之心理結果者而言。依
    卷附國軍台中總醫院92年10月8日醫質字第0920005704號函
    記載，被告診療時之精神狀態正常，對犯行經過可以用口語
    適當表達及描述，被告犯案時應無精神耗弱之情形，有該函
    附卷可參（見本院92年上更㈠字第199號卷第51、52頁），又
    本院再度函請台中榮民總醫院對被告進行精神鑑定結果，被
    告目前為輕度智能不足，對現實判斷力差，被告在敘述的過
    程中，並無幻覺或者妄想等精神症狀，此有台中榮民總醫院
    97年1月29日函附之精神鑑定報告書1件在卷為憑（見本院卷
    第31至36頁）。再依被告於92年9月15 日至草屯療養院初診
    ，經該院於92年10月3日出具之輕度智能不足之診斷證明書
    （見本院92年上更㈠字第199號卷第46頁），被告雖有智能不
    足之情形，惟參諸被告犯後於警詢、偵查中均能為適當之表
    達及為有利己之抗辯，被告於行為時縱使有智能不足之情形
    ，尚不足以認定被告於「行為時」有因上開心智缺陷，致其
    辨識行為違法或依其辨識而行為之能力，有不能、欠缺或顯
    著減低之心理結果。
  ㈤綜上所述，本件事證已臻明確，被告所辯係卸責之詞，不足
    採信，其犯行堪予認定。又被告之輔佐人乙○○在本院聲請傳
    訊證人Ｄ男、Ｅ男，惟被告之犯罪事實，依前開說明已足以認
    定，且該二名證人所得證明之待證事實已臻明瞭，本院因認
    無再傳訊調查之必要，併此敘明。
二、論罪科刑部分：
  ㈠按刑法上之猥褻行為，係指性交以外足以興奮或滿足性慾之
    一切色情行為而言（參照最高法院63年臺上字第2235號判例
    意旨）。被告對Ａ女、Ｂ女、Ｃ女為撫摸大腿、胸部及下體等
    之行為，在客觀上自足以引起一般人之性慾，主觀上亦可滿
    足其性慾，自屬猥褻行為無訛。
  ㈡被告行為後，刑法第224條第1項之強制猥褻罪已於88年4月21
    日修正公布施行，修正後之條文為：「對於男女以強暴、脅
    迫、藥劑、催眠術或其他違反其意願之方法，而為猥褻之行
    為者」，與修正前之條文「對於男女以強暴、脅迫、藥劑、
    催眠術或他法，至使不能抗拒，而為猥褻之行為者」之犯罪
    構成要件，已有變更。本院認定被告基於猥褻之概括犯意，
    自87年寒假認識後起至87年11月間止，先後多次以機車載Ａ
    女、Ｂ女、Ｃ女至台中縣市遊玩，並趁騎車之便，連續多次撫
    摸三位女孩之大腿、胸部及下體等處。又以遊玩疲累為由將
    該三女孩載至鴻隆、玫瑰花園、黃金海岸等汽車旅館休息，
    並撫摸其等之大腿、胸部、下體為猥褻之行為，然Ａ女並未
    因被告之行為，而達不能抗拒之程度，則被告未得Ａ女之同
    意而對其為猥褻行為，雖未達到至使Ａ女不能抗拒之程度，
    被告所為自不符修正前刑法強制猥褻罪之構成要件，故被告
    對Ａ女所為係犯修正前刑法第227條第2項之猥褻幼女罪。又
    被告行為後刑法妨害風化罪業於88年4月21日修正公布，被
    告對Ａ女所為雖符合修正後刑法第224條強制猥褻罪之構成要
    件，然被告所為既不符修正前刑法強制猥褻罪之構成要件，
    自無比較刑之輕重問題（參照最高法院95年度台上字第4675
    號判決），併此敘明。
  ㈢被告為本件犯行時，被害人Ａ女係14歲以上未滿16歲之女子，
    被害人Ｂ女、Ｃ女則均係未滿14歲之女子。被告犯罪後，刑法
    第224條第2項、第227條第2項規定，業經於88年4月21日修
    正公布施行，於同月23日生效，是被告犯罪後，上開適用之
    法律顯已變更，應就新舊法之規定比較，再適用最有利於行
    為人之法律。被告對Ａ女所為，係對於14歲以上未滿16歲女
    子為猥褻之行為，犯行為時刑法第227條第2項之罪，其法定
    刑為「五年以下有期徒刑」；被告對Ｂ女、Ｃ女所為，係對於
    未滿14歲女子為猥褻之行為，犯行為時刑法第224條第2項、
    第1項之準強制猥褻罪，其法定刑為「處七年以下有期徒刑
    」。然被告行為後，上開二罪業經於88年4月21日修正公布
    施行，依該次修正後之刑法第227條第2項規定：「對於未滿
    十四歲之男女為猥褻之行為者，處六月以上五年以下有期徒
    刑」；同條第4項規定：「對於十四歲以上未滿十六歲之男
    女為猥褻之行為者，處三年以下有期徒刑。」，比較新舊法
    結果，修正後刑法第227條第2項、第4項新法規定之處罰，
    較修正前刑法第224條第2項、第227條第2項舊法規定之處罰
    為輕，依刑法第2條第1項但書之規定，應適用最有利於被告
    之修正後之刑法，即依修正後刑法第227條第2項、第4項之
    罪論處。被告對Ａ女所為，核係犯88年4月21日修正公布刑法
    第227條第4項之猥褻幼女罪；被告對Ｂ女、Ｃ女所為，核係犯
    88年4月21日修正公布刑法第227條第2項之猥褻未滿14歲之
    女子罪。檢察官起訴書認被告係犯修正後刑法第224條之罪
    （見起訴書第2頁），原審公訴人認被告對Ａ女所為係犯修正
    後刑法第224條之罪，對Ｂ女、Ｃ女所為係犯修正前刑法第224
    條第1項之罪（見原審卷第56頁），嗣檢察官於本院更一審
    審理時變更為修正前刑法第224條第1項之罪（見本院92年上
    更㈠字第199號卷第92頁），起訴法條均尚有未洽，應予變更
    。
  ㈣被告行為後，刑法第56條連續犯之規定，業於94年2月2日修
    正公布刪除，並於95年7月1日施行，則被告之犯行，因行為
    後新法業已刪除連續犯之規定，此刪除雖非犯罪構成要件之
    變更，但顯已影響行為人刑罰之法律效果，自屬法律有變更
    ，依新法第2條第1項規定，比較新、舊法結果，仍應適用較
    有利於被告之行為時法律即舊法論以連續犯（最高法院95年
    第8次刑事庭會議決議參照）。被告先後多次所為之猥褻行
    為，時間緊接，雖因被害人Ａ女及Ｂ女、Ｃ女之年齡不同而異
    其適用條文，但為猥褻行為之基本事實則相同，自有連續犯
    之適用（最高法院70年台上字第1269號判例參照），應依修
    正前刑法第56條之規定，論以修正後刑法第227條第2項之猥
    褻未滿14歲之女子罪之一罪，並加重其刑。
  ㈤又被告對於未滿12歲之Ｂ女、Ｃ女為本案猥褻犯行時，被害人Ｂ
    女、Ｃ女固為兒童，而92年6月2日公布廢止兒童福利法第43
    條第1項前段規定，對兒童犯罪者加重其刑二分之一。但該
    條項但書復明文規定「但各該罪就被害人係兒童已設有特別
    處罰規定者，不在此限。」，現行兒童及少年福利法（92 
    年5月28日公布施行，係合併兒童福利及少年福利法而為制
    訂）第70條第1項前段則規定：「成年人教唆、幫助或利用
    兒童及少年犯罪或與之共同實施犯罪或故意對其犯罪者，加
    重其刑至二分之一」，惟同條但書亦規定「各該罪就被害人
    係兒童及少年已定有特別處罰規定者，不在此限。」，被告
    所犯猥褻未滿14歲之女子罪及猥褻14歲以上未滿16歲之女子
    罪，係針對被害人之年齡為未滿14歲或未滿16歲而設之特別
    處罰規定，是本案並無適用兒童福利法或兒童及少年福利法
    加重其刑之必要（參照最高法院85年度台上字第1214號判決
    意旨），併此敘明。
三、撤銷原判決之理由：原審認被告犯行事證明確，予以論罪科
    刑，固非無見，惟查：
  ㈠原判決認被告所為係犯88年4月21日修正公布後之刑法第224
    條、第224條之1及第222條第2款之罪，尚有未合。
  ㈡被告於原審判決後，告訴人○先生（即被害人Ｂ女、Ｃ女之父親
    ）已經表示不再追究，被告復已經與被害人Ａ女和解，原判
    決未及審酌被告已與被害人和解之情節，量刑自未臻妥適。
  ㈢原審判決後，中華民國96年罪犯減刑條例自96年7月16日起施
    行，本案被告犯刑法第227條第2項、第4項之罪，犯罪時間
    在中華民國96年4月24日以前，合於減刑條件，原審未及適
    用中華民國96年罪犯減刑條例之規定予以減刑，尚有未洽。
  ㈣又刑法第1條規定：「行為之處罰，以行為時之法律有明文規
    定者為限。拘束人身自由之保安處分，亦同。」，刑法第2
    條第1項規定：「行為後法律有變更者，適用行為時之法律
    。但行為後之法律有利於行為人者，適用最有利於行為人之
    法律。」是拘束人身自由之保安處分，亦有法律不溯既往及
    罪刑法定主義刑法時之效力之兩大原則之適用。行為之應否
    施以拘束人身自由之保安處分，應以行為時之法律有無規定
    為斷，若行為時與行為後之法律皆有施以拘束人身自由之保
    安處分之規定，始有刑法第2條第1項比較新舊法之適用（參
    照最高法院95年度台上字第5612號判決）。本件被告所犯88
    年4月21日修正公布前刑法第224條第2項、第227條第2項之
    罪（比較新舊法後，應依修正後刑法第227條第2項、第4項
    之罪論處），其行為終了之時間為87年11月間，被告在88年
    4月23日刑法第91條之1增訂生效前犯上述之罪，依行為時之
    法律，就此行為並無施以拘束人身自由之保安處分之規定，
    自不得依刑法第91條之1宣告令入相當處所，施以治療。原
    判決引據被告行為後88年4月23日修正生效後之刑法第91條
    之1之規定，諭知被告應於刑之執行前令入相當處所，施以
    治療，其期間至治癒為止，但最長不得逾三年云云，自有適
    用法則不當之違背法令。
四、被告上訴否認犯罪，雖無理由，然原判決既有如上可議之處
    ，應由本院將原判決予以撤銷改判。爰審酌被告為滿足個人
    私慾為本件犯行及其犯罪之手段、對被害人之身心產生之影
    響及所生之損害，被告於原審判決後已與被害人Ａ女達成和
    解，此有和解書1件附卷為憑（見本院卷第23頁），告訴人○
    先生（即Ｂ女、Ｃ女之父）已表示不追究（見本院92年上更㈠
    字第199號卷第91頁）暨被告之智識程度、犯罪後之態度等
    一切情狀，量處如主文第2項所示之刑，以資懲儆。另刑法
    第59條得減輕其刑之規定，係以「犯罪之情狀顯可憫恕」為
    要件，被告為滿足個人私慾，對被害人為猥褻之行為，業已
    對被害人之身心造成相當程度之傷害，依社會通常觀念，本
    件被告犯罪之情狀並無顯可憫恕之處，自不宜適用刑法第59
    條之規定減輕其刑。又本案被告犯刑法第227條第2項之罪，
    犯罪時間在中華民國96年4月24日以前，合於減刑條件，應
    併依中華民國96年罪犯減刑條例第2條第1項第3款之規定，
    減其宣告刑2分之1。
五、復按被告未曾因故意犯罪受有期徒刑以上刑之宣告，有臺灣
    高等法院被告前案紀錄表附卷可稽，被告因失慮觸犯刑罰，
    被告於原審判決後，已與被害人Ａ女達成和解，告訴人○先生
    （即Ｂ女、Ｃ女之父）已表示不追究，已如前述，被害人Ａ女
    於和解書中亦表示不再追究，復參酌被告經醫師診斷為輕度
    智能不足，此有衛生署草屯療養院診斷證明書1件（見本院9
    2年上更㈠字第199號卷第46頁）、台中榮民總醫院97年1月29
    日函附之精神鑑定報告書1件在卷為憑（見本院卷第31至36
    頁），而被告係輕度智障之人，亦有身心障礙手冊影本1件
    在卷為憑（見本院96年重上更㈢字第56號卷第27頁），本院
    斟酌上情，認被告已與被害人達成和解，本院審酌被告經此
    次偵審程序及科刑之教訓後，應能知所警惕，而無再犯之虞
    ，本院認其所受本案刑之宣告，以暫不執行為適當，爰併依
    刑法第74條第1項第1款規定予以宣告緩刑4年，並依法諭知
    於緩刑期間付保護管束，以勵自新。又被告行為後，刑法第
    74條關於緩刑之規定，於94年2月2日修正公布，並於95年7
    月1日施行，然被告犯罪在新法施行前，新法施行後，緩刑
    之宣告，應適用新法第74條之規定（最高法院95年5月23日
    第8次刑事庭會議決議第7點參照），自不生新舊法比較之問
    題，應逕依修正後之刑法74條第1項第1款宣告之。另「受緩
    刑之宣告者，除有下列情形之一，應於緩刑期間付保護管束
    外，得於緩刑期間付保護管束：一、犯第九十一條之一所列
    之罪者。二、執行第七十四條第二項第五款至第八款所定之
    事項者。」刑法第93條第1項定有明文。其立法目的，在觀
    察緩刑期內，行為人是否已自我約制而洗心革面，尤其對於
    因生理或心理最需加以輔導之妨害性自主罪之被告，應於緩
    刑期內加以管束。而同法第91條之1所列之罪，為「第二百
    二十一條至第二百二十七條、第二百二十八條、第二百二十
    九條、第二百三十條、第二百三十四條、第三百三十二條第
    二項第二款、第三百三十四第二款、第三百四十八條第二項
    第一款及其特別法之罪」，則依被告所犯之罪既予以宣告緩
    刑，即依法應於緩刑期間付保護管束，併此敘明。
六、不另為無罪諭知部分：
  ㈠公訴意旨另以：被告於86年間及87年11月以後至88年4月初止
    ，亦有對被害人為猥褻之行為，因認被告就此部分尚涉犯強
    制猥褻之罪嫌云云。
  ㈡按犯罪事實應依證據認定之，無證據不得認定犯罪事實，刑
    事訴訟法第154條第2項定有明文。此部分之犯行為被告所否
    認，且依被害人Ａ女於警訊中所稱，其係於87年放寒假之時
    始認識被告，而最後一次至黃金海岸汽車旅館休息是在88年
    年初之前，核與被害人Ｂ女、Ｃ女於警訊中所稱最後一次係過
    年前，大概是87年11月去黃金海岸汽車旅館等語，互核三人
    之證詞均屬相符，公訴人所指被告此部分之犯行尚屬不能證
    明，依法原應諭知無罪之判決，惟公訴人認此部分與前開所
    犯論罪科刑部分，有刑法修正前連續犯之裁判上一罪之關係
    ，就被告此部分之犯嫌爰依法不另為無罪之諭知。
據上論斷，應依刑事訴訟法第369條第1項前段、第364條、第299
條第1項前段、第300條，刑法第2條第1項、修正前刑法第56條、
刑法第227條第2項、第4項、第74條第1項第1款、第93條第1項第
1款，中華民國96年罪犯減刑條例第2條第1項第3款、第7條，判
決如主文。
本案經檢察官丙○○到庭執行職務。
中　　華　　民　　國　　97　　年　　3 　　月　　6 　　日
            刑事第十一庭  審判長法  官　陳  朱  貴
                                法　官　郭  同　奇
                                法　官　胡  文  傑
上列正本證明與原本無異。
如不服本判決應於收受送達後十日內向本院提出上訴書狀，其未
敘述上訴之理由者並得於提起上訴後十日內向本院補提理由書（
均須按他造當事人之人數附繕本）。
                                書記官　 蔡  嘉  萍
中　　華　　民　　國　　97　　年　　3　　月　　6　　日
民國88年4月21日修正公布刑法第227條
對於未滿十四歲之男女為性交者，處三年以上十年以下有期徒刑
。
對於未滿十四歲之男女為猥褻之行為者，處六個月以上五年以下
有期徒刑。
對於十四歲以上未滿十六歲之男女為性交者，處七年以下有期徒
刑。
對於十四歲以上未滿十六歲之男女為猥褻之行為者，處三年以下
有期徒刑。
第一項、第三項之未遂犯罰之。